【裁判字號】    97,上訴,1393
【裁判日期】    970528
【裁判案由】    殺人未遂
【裁判全文】
臺灣高等法院刑事判決                97年度上訴字第1393號
上  訴  人
即  被  告  甲○○
指定辯護人  本院公設辯護人王永炫
上列上訴人因殺人未遂案件，不服臺灣板橋地方法院96年度訴字
第4083號，中華民國96年12月26日第一審判決（起訴案號：臺灣
板橋地方法院檢察署96年度偵字第21670 號），提起上訴，本院
判決如下：
    主  文
上訴駁回。
    事  實
一、甲○○曾於民國（下同）82年間因煙毒等案件，經臺灣高雄
    地方法院判處應執行有期徒刑三年六月確定；嗣與其所犯軍
    法逃亡案件，經臺灣高雄地方法院裁定應執行有期徒刑八年
    二月確定，並於85年2 月15日假釋出監；復於86年間因違反
    麻醉藥品管理條例案件，經臺灣板橋地方法院判處有期徒刑
    四月確定；上開假釋遭撤銷，而與其所犯上開違反麻醉藥品
    管理條例案件接續執行，於90年12月31日假釋出監，並於93
    年3月20日假釋期滿執行完畢。
二、甲○○與許國記二人係於臺北縣蘆洲市○○路26巷1弄7號鎮
    北宮內因下棋而認識，於96年9 月24日21時許，二人在位於
    臺北縣蘆洲市○○路26巷1弄7號之鎮北宮內因對奕象棋發生
    口角，許國記不斷以言詞激怒甲○○，甲○○因此憤而返回
    其位於臺北縣蘆洲市○○路287巷4號3 樓住處取出其所有之
    檳榔刀1 把，於同日22時許返回鎮北宮旁，見許國記仍在該
    處，即以左手搭住許國記肩膀，右手持上開檳榔刀對許國記
    稱：「一定要這樣嗎？」，許國記當場譏稱：「你有膽殺我
    看看」，甲○○聞言竟萌生殺人之犯意，持上開檳榔刀對許
    國記之腹部用力刺入1 刀，致許國記受有腹部穿刺傷合併小
    腸破裂、左側腰大肌斷裂後腹腔出血等傷害，並因呼吸衰竭
    及低血容性休克而有生命之危險，旁人見狀即上前制止，並
    將上開檳榔刀自甲○○手中搶下，適許國記之父許文職趕抵
    現場，旋委由在場友人蔡志明開車將許國記載往馬偕紀念醫
    院淡水院區急救，甲○○隨即逃離現場。許國記經送前開醫
    院接受緊急剖腹修補手術，急救後始未死亡。嗣於96年9 月
    25日凌晨2時許，在臺北縣蘆洲市○○路6號前，為警查獲甲
    ○○，並經警在臺北縣蘆洲市○○路38號旁空地，扣得甲○
    ○所有供上開殺人犯行所用之檳榔刀1把。
三、案經臺北縣政府警察局蘆洲分局報請臺灣板橋地方法院檢察
    署檢察官偵查起訴。
    理  由
一、本件認定事實所引用之卷內其他卷證資料（包含人證與文書
    證據、物證等證據），並無證據證明係公務員違背法定程序
    所取得，且檢察官、被告及其辯護人於本院準備程序及審判
    期日時均表示無意見而不予爭執，且迄至言詞辯論終結前亦
    未再聲明異議，依刑事訴訟法第159條之5第1 項之規定，本
    件認定事實所引用之其他供述證據，均有證據能力，合先敘
    明。
二、上揭事實，業據上訴人即被告甲○○於偵查、原審及本院審
    理時供承不諱，核與證人即現場目擊證人陳玉英、楊雅芳，
    及證人許文職、蔡志明分別於警詢及偵查時所證述之情節相
    符，復經證人即被害人許國記於原審證述有與被告下棋、被
    殺一刀及所受傷情屬實（見原審卷第64、65頁），並有馬偕
    紀念醫院淡水院區診斷證明書1份、現場照片4張在卷可憑（
    見96年度偵字第21670 號偵查卷第24頁、第27頁及第28頁）
    ，復有扣案之檳榔刀1 把足資佐證。是被告自白何與事實相
    符，自堪採為認定犯罪之證據。
三、再觀諸扣案之檳榔刀鋼製刀刃，前端尖銳鋒利，持之刺人要
    害，足取人命，此為一般人所明知之事，復參以馬偕紀念醫
    院96年11月23日馬院醫外字第0960003982號函覆：「病人許
    國記先生至本院急診至本院急診時，因嚴重腹部穿刺傷，導
    致腹內多處腸破裂及大量內出血，有高度之生命危險。失血
    量大約15000cc 。小腸破裂及多處腸繫膜破裂出血，雖經治
    療痊癒，但日後有可能腸蠕動功能較差，需一段觀察期」等
    語（見原審卷第31頁），足徵被告持刀刺被害人許國記身體
    腹部之要害，下手甚重，致被害人許國記受有嚴重腹部穿刺
    傷，且有高度之生命危險，其有殺人之故意甚明。是本件被
    告殺人未遂之事證業臻明確，犯行洵堪認定，應予依法論處
    。
四、核被告甲○○所為，係犯刑法第271條第2 項、第1項之殺人
    未遂罪。查被告曾有如事實欄所示之前科執行紀錄，有本院
    被告前案紀錄表在卷可據，其於受有期徒刑執行完畢後五年
    之內，故意再犯本件有期徒刑以上之罪，係屬累犯，應依刑
    法第47條第1 項之規定加重其刑。又被告雖已著手殺人行為
    之實施，惟未生死亡之結果，為未遂犯，爰依刑法第25條第
    2項之規定，按既遂犯之刑度減輕其刑，並先加後減之。
五、原審以被告所為事證明確，犯行可以認定，適用刑法第271
    條第2項、第1項、第47條第1項、第25條第2項，審酌被告持
    刀殺被害人，致被害人嚴重腹部穿刺傷，行為可訾，惟念及
    被告犯後已坦承不諱，深具悔意，且被害人許國記亦當庭陳
    明願原諒被告（見原審卷第60頁），兼衡被告犯罪之動機、
    目的、手段、所生之危害等一切情狀，量處有期徒刑5年2月
    ，而扣案之檳榔刀1 把，係被告所有供刺殺被害人許國記所
    用，並依刑法第38條第1項第2款之規定宣告沒收，經核其認
    事用法均無不合，所量之刑，亦稱允適，被告上訴意旨，以
    已與被害人和解，且係酒後衝突致犯本案，請求從輕量刑云
    云，惟被告並未舉出任何與被害人和解賠償損害之證據，且
    原判決所量之刑，並無失之過重之情，自難再從輕。被告之
    上訴，為無理由，應予駁回。
據上論斷，應依刑事訴訟法第368條，判決如主文。
本案經檢察官張啟彬到庭執行職務。
中    華    民    國    97    年    5     月    28    日
                  刑事第十庭    審判長法  官 楊炳禎
                                      法  官 陳博志
                                      法  官 李春地
以上正本證明與原本無異。
如不服本判決，應於收受送達後十日內向本院提出上訴書狀，其
未敘述上訴之理由者並得於提起上訴後十日內向本院補提理由書
（均須按他造當事人之人數附繕本）。
                                      書記官 蘇秋
中    華    民    國    97    年    5     月    28    日
附錄：本案論罪科刑法條全文
刑法第271條
殺人者，處死刑、無期徒刑或10年以上有期徒刑。
前項之未遂犯罰之。
預備犯第1項之罪者，處2年以下有期徒刑。


司法院資訊處製作；財團法人民間司法改革基金會備份。
